【裁判字號】    91,易,3168
【裁判日期】    920226
【裁判案由】    竊盜
【裁判全文】
臺灣高雄地方法院刑事判決         九十一年度易字第三一六八號
    公  訴  人  臺灣高雄地方法院檢察署檢察官
    被      告  乙○○
右列被告因竊盜案件，經檢察官聲請簡易判決處刑（九十一年度偵字第一六五三四號
），經本院高雄簡易庭認不宜逕以簡易判決處刑，簽由本院依通常訴訟程序審理，本
院判決如左：
    主  文
乙○○竊盜，累犯，處罰金玖佰元，如易服勞役，以佰元折算壹日。
    事  實
一、乙○○自民國（下同）七十二年間起，即陸續沾染吸食強力膠及施用速賜康、海
    洛因之惡習，並因此物質濫用之結果，斷續出現聽幻覺、混亂行為、言語文不對
    題，甚或是被害妄想之情形，使其認知功能包括注意力、記憶力受損，尚曾因此
    進入醫院加以治療，其後更持續受右開精神症狀影響；其復於九十年間，因違反
    毒品危害防制條例，經臺灣高雄地方法院判處有期徒刑三月確定，而於九十年十
    二月十一日易科罰金執行完畢；仍不知警惕，於九十一年七月二十九日十九時三
    十分許，其至位於高雄市○○區○○路八三二號「易達大賣場」購物時，見有機
    可趁，竟頓歹念，意圖為自己不法所有之犯意，徒手竊取店內陳列之金頂牌電池
    一盒〔市價約新臺幣（下同）九十九元〕，得手後藏置於其隨身攜帶之手提包內
    ，未至櫃臺結帳而欲離去該店之際，為店員甲○○發覺報警當場查獲。
二、案經高雄市政府警察局楠梓分局移送臺灣高雄地方法院檢察署檢察官偵查起訴。
    理  由
一、訊據被告乙○○矢口否認有何竊盜犯行，辯稱：其係因下雨急著離開，又因有精
    神上之疾病，剛吃完藥精神不好才一時忘記結帳，後來要結帳時店家已不讓其結
    帳，況若有心竊盜，不可能僅竊取九十九元之物品云云。惟查，右開事實，業據
    證人即「易達大賣場」之店員甲○○於偵查中證述：其看到被告將電池放入包包
    內，未拿至櫃臺結帳就走出店門口等語（見偵查卷第十二頁背面）；並於本院庭
    訊時，再度來院證稱：當時被告先拿了系爭的電池，再走到電話區去維修電話，
    電話區的販售員說這個電池不能用在被告的電話上，之後我就看到被告將電池放
    入其手提包中，再去拿另一個她的電話可以使用的電池，但不久被告就將後來拿
    的電池放原處，而往大門口要離開，我們便在大門口攔住被告並報警查獲等語（
    見本院九十一年十月二十三日訊問筆錄）；此外，復有贓物認領保管收據一紙及
    贓物照片一幀在卷可資佐證。被告雖以右開情詞置辯，惟衡以常情，一般人至賣
    場購物，為免糾紛及避免混淆，均是將所欲購買之物持於手中或放置於店家所提
    供之購物籃內，而後始至櫃臺結帳離開，果被告未有不法所有之犯意，當不致於
    有將本件系爭之物品置入其隨身所攜帶之皮包內之舉，被告辯稱其有意結帳云云
    ，自因其行為與購物常情明顯不符而無可信之處；至被告雖有中度精神障礙，然
    經本院依職權將被告送醫療機構進行精神鑑定之結果，被告雖因物質濫用，而使
    其注意力及認知力下降，並因持續受影響之結果，使被告於犯罪時處於精神耗弱
    之狀態，有財團法人長庚紀念醫院（高雄）分院九十二年一月十日（九二）長庚
    院高字三八三七號函及隨函附送之精神鑑定報告一份附卷可稽，惟被告既未達心
    神喪失之程度，自難因此即足解免其竊盜犯行之刑責；綜上所述，本件被告犯罪
    事證明確，犯行堪予認定，依法應予論科。
二、核被告乙○○所為，係犯刑法第三百二十條第一項之竊盜罪。又被告曾因違反毒
    品危害防制條例案件，經本院判處有期徒刑三月確定，並於九十年十二月十一日
    易科罰金執行完畢，有臺灣高等法院被告全國前案紀錄表及臺灣高雄地方法院檢
    察署刑案資料查註紀錄表各一份在卷可稽，其於五年以內再犯本件有期徒刑以上
    之罪，為累犯，爰依刑法第四十七條之規定，加重其刑。惟因被告罹患有精神上
    之疾患，並請領有身心障礙手冊，為求慎重，經本院依職權將其送醫療機構進行
    精神鑑定之結果，鑑定機構認為：被告自七十二年間起，即陸續沾染吸食強力膠
    及施用速賜康、海洛因之惡習，並因此物質濫用之結果，斷續出現聽幻覺、混亂
    行為、言語文不對題，甚或是被害妄想之情形，使其認知功能包括注意力、記憶
    力受損，尚曾因此進入醫院加以治療，其後更持續受右開精神症狀影響，故推論
    本件竊盜一案，被告於行為之時，應處於精神耗弱之狀態，有上開財團法人長庚
    紀念醫院（高雄）分院九十二年一月十日（九二）長庚院高字三八三七號函及隨
    函附送之精神鑑定報告一份附卷可稽，參以證人即當場查獲被告犯本件竊盜行為
    之人甲○○於本院審理期間，亦到院證述稱：被告被查獲時精神狀況不是很好，
    一會說要上班，一會說要載小孩，一會說要走了等語（見本院九十一年十月二十
   三日訊問筆錄），足見被告於本件竊盜犯行時，確係處於精神耗弱之狀態，爰依
    刑法第十九條第二項之規定，減輕其刑，併依刑法第七十一條第一項之規定，先
    加後減之。審酌被告犯罪後雖否認犯行，態度欠佳，惟其所竊得之物市價僅九十
    九元，此業據證人甲○○於警訊及本院庭訊時時供述明確，價值微小，又犯罪後
    已與被害人達成和解，有和解書一份在卷可稽，且所竊得之物已由被害人加以領
    回，有右開贓物認領保管收據一份附卷可查，其犯罪所造成之損害已有降低等一
    切情狀，量處如主文所示之罰金刑，併諭知易服勞役之折算標準，以為懲儆。
據上論斷，應依刑事訴訟法第四百五十二條、第二百九十九條第一項前段，刑法第三
百二十條第一項、第四十七條、第四十二條第二項、第十九條第二項，罰金罰鍰提高
標準條例第一條前段、第二條，判決如主文。
本案經檢察官李允煉到庭執行職務。
中      華      民      國    九十二    年      二      月    二十六    日
                                  臺灣高雄地方法院刑事第六庭
                                      法  官  李怡諄
右正本證明與原本無異。
如不服本判決，應於判決送達後十日內，向本院提出上訴狀。
                                      書記官  陳孟瑩
中    華    民    國    九十二    年      二      月      二十六      日
附錄本件論罪條文：
中華民國刑法第三百二十條
(普通竊盜罪、竊佔罪)
意圖為自己或第三人不法之所有，而竊取他人之動產者，為竊盜罪，處五年以下有期
徒刑、拘役或五百元以下罰金。
意圖為自己或第三人不法之利益，而竊佔他人之不動 產者，依前項之規定處斷。
前二項之未遂犯罰之。


司法院資訊處製作；財團法人民間司法改革基金會備份。
